【裁判字號】    94,訴,4464
【裁判日期】    950421
【裁判案由】    損害賠償
【裁判全文】
臺灣臺北地方法院民事判決              94年度訴字第4464號
原      告  丁○○
即反訴被告
被      告  甲○○
即反訴原告                    .
訴訟代理人  曾月娟律師
            方文萱律師
            林文凱律師
複代理人    丙○○
被      告  安信建築經理股份有限公司
法定代理人  乙○○
訴訟代理人  陳俊宏律師
上列當事人間損害賠償事件，本院於95年3月23日言詞辯論終結
，判決如下：
    主  文
原告之訴及假執行之聲請均駁回。
訴訟費用由原告負擔。
反訴被告應給付反訴原告新台幣伍萬參仟貳佰肆拾元及自民國94
年11月29日起至清償日止，按年息5%計算之利息。
反訴原告其餘之訴駁回。
反訴訴訟費用由反訴被告負擔百分之六，餘由反訴原告負擔。
本判決第六項於反訴原告以新台幣貳萬元供擔保後，得假執行，
反訴被告如於假執行程序實施前預供擔保新台幣伍萬參仟貳佰肆
拾元准免為假執行。
反訴原告其餘假執行駁回。
    事實及理由
I、程序部分
    原告起訴主張被告甲○○應給付原告新台幣（下同）840,83
    2元，請求被告安信建築經理股份有限公司（下稱安信公司
    ）應給付原告816,040元，嗣於民國（下同）94年12月14 日
    民事答辯狀減縮請求被告甲○○應給付原告824,094元，請
    求安信公司給付798,430元，另追加被告甲○○應給付浴室
    漏水修理費7,300元。前者屬減縮應受判決事項之聲明，後
    者追加部分則基於同一不動產買賣契約而來，其基礎事實同
    一，依民事訴訟法第255條第1項第3款、第2款，均應准許之
    。
II、實體部分
壹、本訴部分
一、原告方面：
（一）聲明：
  １、被告甲○○應給付原告831,394元，及其中798,430元部分
      ，自93年12月22日起至清償日止，按週年利率5%計算之遲
      延利息。
  ２、被告安信公司應給付原告798,430元，及自93年12月22日
      起至清償日止，按週年利率5%計算之遲延利息。
  ３、前二項所命給付，於任一被告為給付時，他被告於該清償
      範圍內同免其責任。
  ４、訴訟費用由被告負擔。
  ５、願供擔保請准宣告假執行。
（二）陳述
  １、原告於93年4月30日與被告甲○○簽訂不動產買賣合約書
      （下稱買賣合約），購買其所有坐落台北市○○區○○路
      188巷37號9樓之房地及B3層第2號停車位，雙方並於同日
      與被告安信公司簽訂代辦履約保證委任契約書（下稱代辦
      契約），委託其辦理履約保證事宜。詎被告甲○○於履約
      過程中有以下違約事項：
    (一)遲延完稅：依買賣合約第16條第10項約定，被告甲○○補
      齊相關授權資料，即應辦理代書流程，被告甲○○已於93
      年5月下旬補齊相關證件，本應於93年6月1日辦理申請核
      發稅單，卻遲至93年9月3日始提出辦理，自93年6 月1日
      至年9月2日共遲延93日，依合約書第9條第1項約定，每逾
      1日按原告已繳買賣價金千分之一計算違約金，被告甲○
      ○應給付原告違約金120,970元（660,000×0.001×34+1,
      670,000×0.001×59）。
    (二)遲延產權過戶：依買賣合約第5條第5項之含義，原告須於
      完稅後14日內辦妥金融機構撥款手續，其先決條件須被告
      甲○○先按時辦理產權過戶，金融機構才能以新屋主名義
      辦理抵押權設定登記，之後金融機構才會撥款，是被告甲
      ○○應於完稅後即送件辦理過戶，本件於93年9月16日完
      成完稅程序，被告甲○○應於93年9月20 日前辦理過戶登
      記，卻於93年11月4日才送件，自93年9月20日至93年11月
      3日共遲延45日，應賠償原告違約金77,700元（1,670,000
      ×0.001×42+2,520,000×0.001×3）。
    (三)遲延交屋：原告與被告甲○○約定交屋日為93年11月15日
      ，但於93年12月21日才實際交屋，共遲延36日，應賠償原
      告599,760元之違約金（16,660,000×0.001×36）。
    (四)交屋前之各項費用未繳納：依買賣合約第7條第1項約定，
      點交前應繳納之各項費用如水、電、瓦斯、管理費等，應
      由被告甲○○負擔，其於93年12月21日才交屋，自應負擔
      交屋前之費用，計瓦斯費5,511元、管理費12,000 元、電
      費3,281元、自來水費872元，合計21,664元，已由原告代
      繳，應由被告甲○○給付原告。
    (五)房屋設備損害未回復原狀：依買賣合約第8條第3項約定，
      買賣標的內之設備，於點交前應保持或恢復正常使用，如
      有損壞，被告甲○○應負責回復原狀。系爭房屋交屋後，
      原告即發現主臥室冷氣故障，隨即通知廠商修復，共花費
      4,000元，短短數日該屋無人使用，其損壞當在交屋之前
      ，自應由被告甲○○負責。系爭房屋樓下（8樓）久無人
      居住，94年9月間，8樓屋主因須裝潢而拆除主臥室浴室天
      花板，發現屋頂長期漏水，而請求原告修復，原告確認無
      誤後花費修理費7,300元。8樓漏水原因乃系爭房屋主臥室
      浴缸下之樓地板有裂縫，再依8樓頂天花板留下之水漬判
      斷，其漏水當在交屋前數年，亦應由被告甲○○負責。
  ２、依原告與被告安信公司間之代辦契約第3條約定，為便於
      辦理履約保證，契約雙方應將買賣價金，各項相關稅費及
      過戶證件，交由被告安信公司代為經收、保管，直至不動
      產買賣合約完成或解除止；另依買賣合約第9條第1項約定
      ，違約金應於房地點交時完全給付；又依代辦契約第6條
      約定，於交屋程序完成或合約解除或判決確定後，安信公
      司應將買賣價款扣除第4條支出後所餘價金轉交或返還予
      應得之人。所謂交屋程序完成除交屋手續完成外，尚包括
      買賣雙方應同時履行的各項義務或約定事項，包括違約金
      之給付。是以若有違約情事發生時，違約金不給付或未給
      付或有爭議未解決，不動產買賣合約即未完成，專戶保管
      中之款項或文件，非經雙方當事人之同意或法院之判決或
      裁定，自不得作任何處分。惟被告安信公司竟於買賣合約
      及交屋程序完成前，不顧原告的反對，將明顯違約或有爭
      議而應保留之違約金轉交被告甲○○，顯然違反上開約定
      ，致原告受有上開(一)(二)(三)違約金額798,430元之損害，爰
      依民法第184條侵權行為請求被告安信公司就違約金部分
      與被告甲○○負不真正連帶賠償責任。
二、被告甲○○方面：
（一）聲明：如主文所示。
（二）抗辯：
  １、原告依買賣合約第16條第10項「雙方合意，待乙方補齊相
      關授權資料後，始辦理代書流程」之約定，主張被告遲延
      辦理完稅，應負擔懲罰性違約金120,970元云云，於法無
      據。因買賣合約並未就「完稅」定有明確履行期限，而給
      付無確定期限者，債務人於債權人得請求給付時，經其催
      告而未為給付，自受催告時起，負遲延責任，民法第229
      條第2項前段定有明文。原告從未依法催告，完稅之履行
      未有「到期日」，既無「到期日」之起算，自無從計算「
      逾期」可言，是原告主張被告於93年5月下旬即將相關資
      料交給代書，應於93年6月1日辦理完稅，尚乏依據。又依
      買賣合約第4條第3項約定，兩造既合意委託授權信義代書
      辦理房地產移轉設定登記等事宜，被告已於93年5月下旬
      將辦理完稅所須之一切文件交予信義代書，有關完稅事宜
      即非被告應負之責任，原告要求被告為「完稅有無遲延」
      乙事，支付懲罰性違約金，顯無理由。再原買賣契約已於
      93年7月21日解除，至93年9月買賣關係重新開始前，並無
      遲延責任可言。何況原告主張93年9月遲延完納之稅，係
      原告應納之契稅，如有遲延，亦係原告遲延完納契稅所致
      ，與被告無涉。
  ２、原告稱完成完稅後，被告應隨即送件辦理產權過戶，並主
      張被告遲延辦理過戶，據以請求懲罰性違約金77,700元，
      顯無理由。依買賣契約第5條第3項及第4項約定，原告應
      於完稅時將貸款與交屋款之差額補足存入履約保證專戶，
      於該筆款項匯入後始辦理所有權移轉登記暨抵押權設定登
      記。本案信義代書於93年9月18日完成完稅程序，而原告
      遲至93年11月1日始將上述款項撥足，被告獲悉該款項已
      匯入專戶後旋即於93年11月4日辦理過戶，被告並無任何
      遲延。另買賣合約及代辦契約，均無任何條文規範應由被
      告於完稅後負責隨即辦理房屋產權過戶事宜，原告援依無
      確定期限之給付，於未經催告之情形下逕行主張被告承負
      遲延責任，顯無理由。至原告主張依買賣契約第5條第5項
      ，原告最遲應於完稅後14 個工作日內辦妥金融機構撥款
      手續並支付交屋尾款之約定，可知被告負有「完稅後隨及
      辦理產權過戶」之義務，實屬無稽，蓋完稅為原告之義務
      ，與被告無關，況同條第3項、第4項業已明定，原告依約
      給付差額至專戶前，無權要求辦理移轉暨抵押權設登記，
      原告主張顯無理由。
  ３、原告主張被告未於93年11月15日完成房屋之點交，應負遲
      延責任，據以請求懲罰性違約金599,760元，亦無理由，
      蓋被告於93年11月15日交屋當日，已將所有鑰匙、文件，
      置於桌面，推向原告可得受領之狀態，惟原告無視被告、
      信義代書等一再說明因契約曾經解除，並無完稅遲延、違
      約金20萬元等情事，仍堅持以拒簽交屋同意書逼迫被告之
      代理人承諾支付200,000元之懲罰性違約金，嗣因被告代
      理人確認原告實無履約之誠信，始攜鑰匙暨相關文件離去
      。是以被告已於93年11月15日完成所有交屋應為之給付，
      原告無正當理由拒絕受領標的物，不惟係受領遲延，更為
      給付遲延，93年11月15日後之任何茲生費用、成本或損失
      ，均不得責由被告負擔。
  ４、原告主張，被告應賠償至93年12月21日之天然氣費、社區
      管理費、電費、水費云云，惟被告受領專戶結清款時，安
      信公司已代扣至93年11月15日之各項費用，原告於93年11
      月15日前之請求，恐有重複。而依買賣合約第7條第1項約
      定，各項費用之負擔以點交之日分界，點交日後由原告負
      責，93年11月15日以後，乃原告受領遲延、給付遲延，依
      民法第231條之規定，若因遲延致使被告必須多付93 年11
      月15日以後之各式費用，被告可就此增加之支付對原告請
      求遲延賠償，現原告反要求被告支付遲延期間與系爭房屋
      有關之費用，顯然倒錯法律責任，難援所本。
  ５、原告主張被告應賠償空調修復費用云云。實則93年11月12
      日當日，原告已就系爭房舍之現狀予以同意，始有命撥款
      銀行將貸款撥入專戶之舉，現不附任何證據空言主張空調
      損害云云，於法無據。且依民法第373條之規定，買賣標
      的物之利益及危險，自交付時起，均由買受人承受負擔，
      除非特別聲明，賣方不負「終生保固」之責任，故買賣標
      的物交付後始發生之物之瑕疵，斷無要求被告負擔之理，
      原告倘若欲援引物之瑕疵擔保責任，主張被告應負責修復
      標的物瑕疵之責，則應先證明該控制器之損壞時點係發生
      在交屋之前、該控制器損壞之狀態與93年11月12日當日原
      告看屋時之現況不合。又被告於93年11月15日交付標的物
      ，原告遲至94年9月7日始為「空調開關控制器損壞修復費
      」之請求，顯然未依民法第356條之規定，善盡買受人「
      從速檢查所受領之標的物」並「適時通知出賣人」之義務
      。依同條規定，原告早已承認所受領之標的物合於交易上
      暨契約預定之通常效用及品質，要無別向被告主張瑕疵之
      權利。
  ６、原告主張浴室漏水修理費7,300元部分為訴之追加，被告
      不同意追加。且原告對漏水部分並未舉證是點交前之事實
      ，被告並不負責。
三、被告安信公司方面：
（一）聲明：如主文所示。
（二）抗辯：
  １、依代辦契約約定，原告應將價金交予被告保管於玉山銀行
      之專戶，另依上開契約第6條約定，於交屋程序完成或法
      院判決確定後，應將專戶內價金扣除依契約書第4條支出
      款項後之餘額交付予應得之一方。而第4條約定專戶得支
      出項目為過戶相關稅費、清償原貸款取得證明所須款項、
      信義房屋仲介服務費及賣方同時在信義房屋另購屋之款項
      ，文字約定極為明確，其中並無可於專戶項目中支出或扣
      除違約金之約定。93年11月15日約定交屋日，原告固曾口
      頭提出應保留200,000元，惟被告已委託律師於93年12月6
      日發函予買賣雙方，催促原告於10日內提出訴請法院裁判
      之書面證據文件，否則被告會將款項全數撥款予甲○○，
      原告並未提出任何文件或意見，被告方將款項全部撥款予
      甲○○，顯見被告之撥款符合契約，並未侵害原告權利。
  ２、原告主張被告應依民法第184條第1項負侵權行為損害賠償
      責任，惟被告乃公司法人組織，上開條文規定之加害人資
      格只限於自然人，法人無適用該規定之餘地，原告主張被
      告應依民法第184條第1項負責，於法亦有不符。
貳、反訴部分：
一、反訴原告方面：
（一）聲明：
  １、反訴被告應給付反訴原告865,257元，及自反訴狀送達之
      翌日起至清償日止按週年利率5%計算之遲延利息。
  ２、反訴訴訟費用由反訴被告負擔。
  ３、願供擔保請准宣告假執行。
（二）陳述
  １、反訴原告委託代理人陳幸梓與信義房屋仲介股份有限公司
      （下稱信義房屋）出售所有系爭房屋，反訴原告為免風險
      ，特於書面載明要求買方須自備30%之自備款，始願與之
      交易。而反訴被告僅有10%之自備款，有90%價金須以房貸
      籌足，明顯不符被告書面所指，訴外人信義房屋為免反訴
      原告所慮，建議於買賣合約文末，以手書第16條第9項為
      「雙方合意，甲方尾款若無法全額申請貸款，雙方同意無
      條件解除本買賣契約」之約定。迄93年5月中旬，貸款銀
      行通知信義房屋曰反訴被告僅能取得85%之房貸即1414萬
      元，無法獲取90%房貸，反訴原告為免拖延、徒增風險，
      遂於93年7月21日通知反訴被告依買賣合約手書第16條第
      9項之約定，解除兩造間之買賣契約。嗣經信義房屋協商
      ，反訴原告在確知反訴被告有履約誠意時，同意以同一條
      件重啟本件交易。因反訴被告第4次交屋款為1499萬元，
      占總價1660萬元之9成，且無法取得90%貸款，反訴原告遂
      依買賣合約第5條第4項「甲方交屋款超過七成者，應於完
      稅時將貸款與交屋款之差額部分補足存入履約保證專戶，
      始辦理前項登記」之約定，要求原告不得逾完稅當日，應
      將貸款(即1414萬元)與交屋款 (即新台幣1499萬元)間之
      差額部分 (即新台幣85萬元)，依上揭規定存入專戶之內
      。而本件已於93年9月16日完稅，反訴被告遲至93年11月1
      日始完成匯款，總計遲延46日，依買賣合約第9條第2項規
      定，反訴被告應給付反訴原告違約金39,100元（850,000
      ×0.1% ×46）。
  ２、依買賣合約第5條第5項約定，反訴被告應於完稅後14個工
      作日內辦妥金融機構撥款手續並支付交屋尾款。本件於93
      年9月16日完稅，加計14日，反訴被告應於93年10月7日前
      將交屋尾款1414萬元（1499萬-85萬）匯入履約保證專戶
      ，惟反訴被告遲至93年11月12日始完成匯款，總計遲延36
      日，依買賣合約第9條第2項約定，反訴被告應給付違約金
      509,040元（14,140,000×0.1%×36）。
  ３、依買賣合約第4條第4項「第4次款：交屋」第4點規定，反
      訴原告將買賣標的物騰空辦理點交 (含所有權狀、鑰匙、
      購買車位者含車庫遙控器及相關證件)予反訴被告佔有時
      ，交屋手續視為完成，而代辦契約第6條亦規定於交屋程
      序完成後，安信公司應將買賣價款所餘價金及其孳息轉交
      或返還予應得之人。而點交為買方之義務，93年11月15日
      當日，反訴原告之代理人早已備妥所有鑰匙、文件等交予
      反訴被告點交，反訴被告無正當理由拒絕點交，乃義務之
      未履行。因反訴被告未依約履行點交義務，安信公司應給
      付予反訴原告之價款為8,808,814元，遲至93年12月21日
      實際交屋日始付予反訴原告，總計遲延36日，反訴被告應
      給付之違約金為317,117元（8,808,814×0.1%×36）。
  ４、綜上，反訴被告遲延補足貸款及交屋款之差額、遲延給付
      尾款及遲延點交，依買賣合約第9條第2項約定，反訴被告
      應給付反訴原告違約金865,257元（39,100+509,040+317,
      117）及自反訴狀送達反訴被告翌日起之法定利息
二、反訴被告方面：
（一）聲明：
  １、反訴原告之訴駁回。
  ２、反訴訴訟費用由反訴原告負擔。
  ３、若受不利判決，願供擔保請准宣告免為假執行。
（二）陳述
  １、系爭合約所稱貸款應包括項金融機構及私人貸款，反訴被
      告向金融機構貸款不足之數已向私人借貸補足，故本案貸
      款及交屋款之差額為零，反訴被告無遲延匯入差額之問題
      。
  ２、反訴原告主張反訴被告未依約於完稅後14個工作日內即93
      年10月7日前辦妥金融機構撥款手續並交付尾款，應負遲
      延責任云云，惟：原告辦妥金融機構撥款手續之先決條件
      為被告甲○○先為過戶登記，反訴原告遲未辦理過戶手續
      ，致反訴被告未能設定抵押權，故金融機構始未能答應於
      93年10月7日撥款。
  ３、反訴原告主張反訴被告未於93年11月15日完成交屋手續，
      遲延履行點交義務云云，惟當日反訴被告並未曾占有也無
      從占有房地鑰匙，反訴原告若有意於當日點交，可將鑰匙
      留於桌上或交由信義房屋轉交或提存於法院，惟反訴原告
      並未有此作為。且當日從未提及有交屋同意書一事，交屋
      買方證件簽收明細表亦係於93年12月21日始第一次看到。
參、得心證理由
一、本訴、反訴均不爭執部分：
（一）原告與被告甲○○於93年4月30日簽訂不動產買賣合約，
      原告、被告甲○○、被告安信公司簽訂代辦履約保證委任
      契約，原告繳付簽約用印款66萬元。
（二）原告於93年9月16日繳納契稅。
（三）原告於93年11月01日繳付部分交屋款85萬元。
（四）被告甲○○於93年11月04日送件提出辦理產權過戶登記。
（五）地政機關於93年11月8日完成產權移轉登記。
（六）原告於93年11月12日電請銀行撥款, 繳交房屋尾款
（七）原告與被告甲○○原訂於93年11月15日點交房屋。
（八）原告與被告甲○○於93年12月21日實際交屋。
（九）被告安信公司於93年12月21日將餘款8,808,814元撥給被
      告甲○○。
      以上事實，兩造均不爭執，並有不動產買賣合約書及代辦
      履約保證委任契約在卷可稽，堪信為真正。
二、本訴爭執部分：
    原告主張被告甲○○應負遲延及修繕責任，主張被告安信公
    司應負侵權行為責任，被告甲○○、安信公司則以上詞置辯
    ，是本訴爭執要點為：(一)被告甲○○對完稅是否應負遲延責
    任？(二)被告甲○○對過戶是否應負遲延責任？(三)被告甲○○
    對交屋是否應負遲延責任？(四)被告甲○○是否應給付日93年
    12月21日前之各項費用？(五)被告甲○○對冷氣損壞、浴室漏
    水應否負修繕責任？(六)被告安信公司未扣除違約金而交付餘
    款予被告甲○○應否負侵權行為責任？以下分述之：
（一）按給付無確定期限者，債務人於債權人得請求給付時，經
      其催告而未為給付，自受催告時起，負遲延責任，民法第
      229條第2項定有明文，亦即給付無確定期限者，債權人須
      催告債務人履行，債務人不履行時始負遲延責任。查原告
      雖主張依買賣合約第16條第10項約定，被告甲○○應於93
      年6月1日辦理核發稅單云云。惟買賣合約第16條第10項僅
      約定「雙方合意，待乙方（被告甲○○）補齊相關授權資
      料後，始辦理代書流程」等語，並未明確約定應於何日辦
      理核發稅單，而屬給付無確定期限者，應由原告定期催告
      被告甲○○履行，於被告甲○○未於期限內申請核發稅單
      時，始負遲延責任。然原告並未提出已催告之證明，難認
      被告甲○○應負遲延責任。原告僅以被告甲○○已於93
      年5月下旬補齊授權文件，遽認其應於93年6月1日申請核
      發稅單，卻於93年9月3日始提出辦理，應負遲延責任云云
      ，實乏依據。
（二）原告又主張依買賣合約第5條第5項約定，被告甲○○應於
      93年9月20日辦理過戶送件云云。惟買賣合約第5條第5項
      係約定「…甲方（原告）最遲應於完稅後14個工作日內辦
      妥金融機構撥款手續並支付交屋尾款」等語，係規範原告
      給付尾款之義務，並非對被告甲○○辦理過戶之限制。實
      則有關辦理產權移轉登記係在合約第5條第3項、第4項「
      甲方與其貸款之金融機構辦理抵押貸款時，所有權移轉及
      抵押權設定應一併辦理登記手續」、「甲方交屋款超過七
      成者，應於完稅時將貸款與交屋款之差額部分補足存入履
      約保證專戶，始辦理前項登記」之約定。即原告辦理貸款
      及於完稅時補足貸款與交屋款之差額時，被告甲○○始有
      辦理過戶登記之義務。經查，本件買賣房屋總價為1660
      萬元，交屋尾款為1499萬元，有買賣合約第2條、第4條之
      約定可證，交屋尾款實占總價之九成，自有前揭合約第5
      條第4項原告應補足貸款與交屋款之差額時被告始辦理過
      戶登記義務之適用。而原告係於93年11月1日補足85萬元
      之差額，則被告於93年11月4日送件辦理過戶，尚屬合理
      ，難謂有何遲延。原告主張被告甲○○應於完稅後之93年
      9月20日送件辦理過戶，卻於93年11月4日送件，應負遲延
      責任云云，實係誤解買賣合約第5條第5項之義，自非可採
      。
（三）按債權人對於已提出之給付，拒絕受領或不能受領者，自
      提出時起，負遲延責任。在債權人遲延中，債務人僅就故
      意或重大過失，負其責任。民法第234條、第237條分別定
      有明文。經查，原告與被告甲○○原定93年11月15日晚上
      交屋，當日被告甲○○之代理人已至現場，並將房屋鑰匙
      提出，因原告認交屋及違約金要同一天處理，乃要求被告
      甲○○之代理人當日應給付違約金，被告代理人以未經授
      權而拒絕給付，因原告不同意被告不給付違約金致未交屋
      之事實，業經原告陳有在卷（95年2月23日筆錄）。被告
      代理人既至現場並提出鑰匙，應認有交屋之意思，嗣原告
      因被告代理人拒絕給付違約金而不同意交屋，應認原告有
      拒絕交屋之意，依諸前揭規定，原告自93年11月15日起負
      受領遲延之責任，直至93年12月21日完成交屋前，原告仍
      受領遲延中，被告甲○○僅就故意或重大過失，始負其責
      任。惟原告並未舉證被告甲○○有何故意或重大過失行為
      ，則其請求被告甲○○應負交屋遲延責任，於法無據。
（四）原告主張被告甲○○於93年12月21日完成交屋，依買賣合
      約第7條第1項約定，其應負擔交屋前之各項費用，並提出
      天然氣費收據、世界山莊94年1月管理費繳款單、台灣電
      力公司收據二紙為證。惟兩造原約定於93年11月15日交屋
      ，其委任之信義地政士聯合事務所，已將被告甲○○至93
      年11月15日止應繳納之各項費用扣收，有信義地政士聯合
      事務所交屋稅費分算表在卷可稽，則被告甲○○已繳清93
      年11月15日前之各項費用，已無疑義，原告再請求其給付
      ，並無理由。而93年11月15日至93年12月21日，因原告受
      領遲延中，其所生之費用，依前揭民法第237條規定，僅
      被告甲○○有故意或重大過失時，始負其責任，然原告仍
      未證明被告甲○○有何故意或重大過失，被告甲○○對於
      95年11月15日後所生之各項費用，即不負給付責任，原告
      請求其給付93年11月15日至93年12月21日之各項費用，仍
      無理由。
（五）原告主張主臥室冷氣故障及主臥室浴室漏水，分別花費4,
      000元、7,300元修復，依買賣合約第8條第3項約定請求被
      告甲○○負責，固提出松鴻冷氣實業有限公司記錄單、收
      據、估價單、照片3紙為證。惟買賣合約第8條第3項則約
      定「買賣標的物包含房屋及其室內（外）之定著物、門窗
      、廚房、衛浴、防盜、逃生、水、電、照明等設備及公共
      設施等物品，在點交房地以前乙方（被告甲○○）應保持
      或恢復正常使用，均不得任意取卸、破壞，否則應由乙方
      負責回復原狀」等語。亦即在點交前，被告甲○○任意取
      卸、破壞上開設備時，始由被告甲○○負責。原告雖主張
      主臥室冷氣故障及主臥室浴室漏水，惟未證明冷氣故障及
      浴室漏水係由被告甲○○破壞所致，其依買賣合約第8條
      第3項請求被告甲○○負責，即乏依據。
（六）原告主張被告安信公司未依代辦契約第6條扣除第4條之違
      約金致其受有違約金之損害云云。惟代辦契約第4條可扣
      除之費用為過戶相關稅費、清償原貸款取得清償證明所需
      之款項、仲介服務費及賣主同意在信義房屋另購屋所需價
      款及相關費用，不包括違約金。而被告安信公司依約僅辦
      理履約保證而已，對當事人有無違約，應否給付違約金之
      事實，並無判斷之權利，原告主張被告甲○○違約，並要
      求被告安信公司認同，已逾契約之約定。何況被告甲○○
      並無遲延違約，被告安信公司未扣除違約金而將屋款餘額
      交付被告甲○○，並不違法，原告依侵權行為請求被告安
      信公司負賠償責任，仍屬無理。
三、反訴爭執部分：
    反訴原告主張反訴被告應於93年9月16日將貸款及交屋款之
    差額補足，卻於93年11月1日始完成匯款，已遲延46日，依
    買賣合約第9條第2項，應給付反訴原告違約金39,100元；反
    訴被告應於93年10月7日前將交屋尾款1414萬元匯入履約保
    證專戶，卻遲至93年11月12日始完成匯款，總計遲延36日，
    應給付違約金509,040元；兩造原定93年11月15日交屋，反
    訴被告無正當理由拒絕點交，延至93年12月21日始完成交屋
    日，遲延36日，應給付反訴原告違約金為317,117元。反訴
    被告則以前詞置辯，是本件反訴之爭執要點為，(一)反訴被告
    是否遲延補足貸款及交屋款之差額? (二)反訴被告是否遲延交
    付尾款？(三)反訴被告是否遲延交屋？以下分述之：
（一）買賣合約第5條第4項已約定「甲方（反訴被告）交屋款超
      過七成者，應於完稅時將貸款與交屋款之差額部分補足存
      入履約保證專戶，始辦理前項登記」等語。經查系爭房屋
      總價為1660萬元，第4次交屋款為1499萬元，有買賣合約
      第2條、第4條之記載可證，其第4次交屋款已占總價款之
      九成（1499/1660），而符合上開交屋款超過七成之約定
      。又本件之貸款為1414萬元，交屋款為1499萬元，二者之
      差額為85萬元，依約反訴被告應於完稅時將該差額補足。
      本件已於93年9月16日完稅，反訴被告本應於完稅日補足
      差額，卻於93年11月1日始完成匯款，反訴原告主張其給
      付遲延46日應可採信。而買賣合約第9條第2項則約定「甲
      方若不按合約履行各項義務或支付價金時，每逾一日甲方
      應加付該期價款千分之一計算滯納金予乙方」等語，即反
      訴被告不按合約履行各項義務時，反訴原告得請求該期價
      款1/1000之違約金。反訴被告既未於93年9月16日補足差
      額，自屬違反合約之約定，反訴原告請求其以遲延日按該
      期金額即850,000之1/1000計算之違約金39,100元（850,
      000×0.1%×46）即屬有理。反訴被告雖抗辯本件貸款指
      銀行貸款與私人貸款合計而言，銀行貸款不足部分反訴被
      告已向私人補足，與交屋款之差額為零，無補差額之問題
      云云。惟依買賣契約第4條第4次款：交屋第2項已載明「
      交屋款需辦理金融機構貸款（貸款金額不足部分，於交屋
      時，以現金一次補足）」，及買賣契約第5條第1項、第2
      項、第3項、第5項之貸款均指向金融機構貸款之意，而無
      私人貸款之約定，故買賣合約第5條第4項之貸款，自指銀
      行貸款而言，反訴被告故意曲解其意，顯不足採。
（二）反訴原告另主張依買賣合約第5條第5項約定，反訴被告應
      於完稅後14個工作日內辦妥金融機構撥款手續並支付交屋
      尾款。本件於93年9月16日完稅，加計14日，反訴被告應
      於93年10月7日前將交屋尾款1414萬元，卻遲至93年11月1
      2日始完成匯款，遲延36日，應給付違約金509,040元云云
      。惟依買賣合約第5條第3項「甲方與其貸款之金融機構辦
      理抵押貸款時，所有權移轉及抵押權設定應一併辦理登記
      手續」及合約第4條第4次款第2項「地政機關產權移轉登
      記完竣後3個工作天內，由甲方的金融機構貸款核撥轉帳
      清償乙方原貸款」之約定得知，辦理貸款須與所有權移轉
      登記手續同時辦理，於地政機關辦妥所有權移轉登記後3
      個工作日，始由反訴被告之金融機構撥款，反訴被告抗辯
      須先辦妥過戶手續，始能辦理金融機構撥款交付尾款，洵
      屬有據。本件於93年11月8日完成所有權移轉登記，為兩
      造不爭執，則加計3日，應於93年11月11日撥款，反訴被
      告於93年11月12日撥款，僅遲延1日，依合約第9條第2項
      ，反訴被告應給付違約金為14,140元（14,140,000×0.1%
      ×1），反訴原告逾此請求無理由。
（三）反訴原告又主張兩造原定93年11月15日交屋，反訴被告無
      正當理由拒絕交屋，乃義務之違反，遲至93年12月21日始
      完成交屋，致安信公司應給付之餘款遲至當日才撥付，而
      遲延36日，應由反訴被告給付違約金317,117元云云。惟
      查，反訴被告在本合約之義務是繳付價金，在93年11月12
      日前，反訴被告已全部履行完畢，故交屋為反訴原告之義
      務反訴被告之權利。反訴被告於原定93年11月15日交屋日
      拒絕交屋而受領遲延，僅減輕反訴原告之責任（民法第23
      7條）及反訴原告得依民法第240條請求反訴被告賠償提出
      及保管給付物之必要費用而已，並無反訴原告得請求遲付
      撥款違約金之規定，反訴原告請求反訴被告給付違約金31
      7,117元，並無理由
四、綜上所述，本訴部分，原告請求被告甲○○給付違約金798,
    430元（120,970+77,700+599,760）、交屋前各項費用21,66
    4元（5,511+12,000+3,281+872）、冷氣及漏水修理費11,30
    0元（4,000+7,300），及請求被告安信公司給付損害賠償金
    798,430元，均無理由，應予駁回，其假執行之聲請亦併予
    駁回。反訴部分，反訴原告請求反訴被告給付違約金53,240
    元（39,100+14,140），及自反訴狀繕本送達翌日起即94 年
    11月29日起至清償日止，按年息5%計算之利息，為有理由，
    應准許之，逾此部分之請求無理由，應駁回之。兩造均陳明
    願供擔保聲請宣告假執行或免為假執行，經核反訴原告勝訴
    部分，均無不合，爰分別酌定相當之擔保金額，予以准許。
    至反訴原告敗訴部分，其假執行之聲請，失所附麗，應予駁
    回。
五、結論：本訴部分原告之訴無理由，反訴部分反訴原告之訴一
    部有理由、一部無理由，依民事訴訟法第78條、第79條、第
    390條第2項、第392條第2項，判決如主文。
中    華    民    國    95    年    4     月    21    日
                  民事第五庭    法  官  林鳳珠
以上正本係照原本作成
如對本判決上訴，須於判決送達後20日內向本院提出上訴狀
中    華    民    國    95    年    4     月    21    日
                                書記官  曾寶生


司法院資訊處製作；財團法人民間司法改革基金會備份。
